【裁判字號】    97,交訴,47
【裁判日期】    971121
【裁判案由】    公共危險等
【裁判全文】
臺灣士林地方法院刑事判決              97年度交訴字第47號
公  訴  人  臺灣士林地方法院檢察署檢察官
被      告  丙○
選任辯護人  蕭仁杰律師
上列被告因公共危險等案件，經檢察官提起公訴（96年度調偵字
第315 號），本院判決如下：
    主  文
丙○無罪。
    理  由
一、公訴意旨略以：被告丙○於民國95年11月21日上午7 時20分
    許，駕駛車牌號碼為0621-EV 號自小貨車，沿臺北市大同區
    ○○○路由南往北方向行駛，途經該路與民權西路交岔路口
    時，理應注意車輛行駛時，駕駛人應注意車前狀況及兩車併
    行之間隔，並隨時採取必要之安全措施，而依當時情形，又
    無不能注意之情事，竟疏於注意，於通過上開交岔路口，超
    越同向由丁○○所駕駛之車牌號碼為AXD-721 號重型機車之
    際，加速行駛而擦撞丁○○之安全帽，致其人車倒地後，受
    有左側第3 肋骨骨折、左側鎖骨骨折、左側耳膜外傷、兩側
    感音神經性耳聾、頭部鈍挫傷疑似腦震盪等重傷害，而其接
    受3 次純音聽力檢查，右耳聽力27分貝，左耳聽力45分貝，
    聽力無法自然恢復，亦無法施以手術治療。詎被告於肇事後
    未停車為必要之救護與處置，逕行駕駛上開車輛逃逸，經不
    詳路人記下車牌報警，而循線查獲，因認被告涉有刑法第18
    5 條之4 的肇事逃逸罪，及刑法第284 條第1 項後段之過失
    致重傷害罪等語。
二、按犯罪事實應依證據認定之，無證據不得認定犯罪事實；又
    不能證明被告犯罪者，應諭知無罪之判決，刑事訴訟法第15
    4 條第2 項、第301 條第1 項分別定有明文。再所謂認定犯
    罪事實之證據，係指足以認定被告確有犯罪行為之積極證據
    而言，苟未能發現相當證據，或證據不足為不利於被告事實
    之認定時，即應為有利於被告之認定，更不必有何有利之證
    據，亦不能以推測或擬制之方法，以為裁判基礎（最高法院
    29年度上字第3105號、40年度臺上字第86號、56年度臺上字
    第807 號判例意旨參照）。
三、公訴人認被告涉有上開罪嫌，無非係以附件所載之證據為其
    所憑之論據（其中證人丁○○於警詢之證述，業經檢察官當
    庭捨棄作為證據，參本院卷第27頁）。訊據被告固不否認有
    於前揭時間，駕駛上開自小貨車行經上開地點，且告訴人丁
    ○○於上開時間，騎乘AXD-721 號重型機車行經前開地點時
    ，人車倒地而受有上開重傷害之事實，核與證人丁○○於偵
    查所證相符，並有馬偕紀念醫院（以下簡稱為馬偕醫院）診
    斷證明書3 紙在卷可參，此部分事實自堪信為真實。惟被告
    堅決否認有何過失致人重傷害、肇事逃逸之犯行，其辯稱：
    伊沒有撞到告訴人丁○○，伊的車子也沒有擦撞到告訴人的
    痕跡，警察要伊配合調查時，伊也開車去給他看，伊沒有肇
    事逃逸，如果有撞到別人，伊自己會知道，且案發當時是上
    班時間，人、車都很多，伊能逃到哪裡去等語。經查：
（一）證人即警員呂連盛於偵查中證稱：本案當初是因為民眾進
      來派出所說有人倒在路上，伊趕快出去看，告訴人丁○○
      的車子已經在旁邊，伊就把告訴人丁○○扶到旁邊一個地
      下道的出入口，（問：報案的人是否有說誰撞到告訴人丁
      ○○？）有位小姐主動過來說是藍色貨車，車號幾號，伊
      有記下（即0621-EV） ，該小姐不願意留資料，也不願意
      作證就走了等語（參調偵卷第22頁），證人呂連盛並提出
      其當時所寫記事便條1 紙為證（參調偵卷第29頁）。依據
      上開在場小姐陳述內容，其陳述之車牌號碼不僅與被告所
      有之0621-EV 號自小貨車相同，且被告上開自小貨車確為
      藍色貨車，此有勘驗照片在卷可參（參偵卷第43頁），堪
      認該在場小姐目擊者，確為被告所有之0621-EV 號自小貨
      車無誤，此亦為警方鎖定被告為肇事嫌疑人之原因，合先
      敘明。
（二）告訴人丁○○對於本件事發經過則證稱：案發時間及地點
      ，伊騎乘機車在交岔路口前面，當時紅燈剛變綠燈，伊是
      第1 部車，騎乘在道路中間靠右該走的地方，左側則還有
      1 線快車道，後來伊的車子被撞，被撞的情形伊完全不知
      道，也不曉得撞伊的車子是何顏色，伊當時快要到學校，
      突然不省人事，醒來時已經在馬偕醫院，警察就對伊作筆
      錄，伊認為根據伊案發時所戴安全帽上沾的漆和伊受傷情
      形，對方應該是從伊左後方撞過來等語（參本院卷第72頁
      至第77頁），可知告訴人丁○○對於車禍發生原因毫無印
      象，僅能推測是肇事車輛自左後方撞擊而來所致。
（三）本件告訴人丁○○證稱沾附有肇事車輛藍漆處，僅有其於
      案發當時配戴之安全帽後側下方兩塊約拇指指印大小處（
      詳細位置參偵卷第19頁），其餘包含其所騎乘之機車，均
      未據其表示有何藍漆附著。經檢察官指揮警員將該告訴人
      丁○○安全帽上之藍漆（代號為A 檢體）、被告前揭自小
      貨車右側車身上之藍漆（代號為B 檢體）分別採樣後，送
      內政部警政署刑事警察局鑑定，該局鑑定結果為：１、A
      檢體層次由外而內依序為透明層、銀色層、白色層，透明
      層表面有疑似外來藍色擦痕，取藍色擦痕鑑定（代號為A1
      ）；B 檢體層次由外而內依序為藍色層、白色層，取藍色
      層鑑定（代號為B1）。２、A1與B1顏色相近，A1因檢體量
      微，僅以紅外線光譜分析法、掃瞄式電子顯微鏡/X光射線
      能譜分析法分析結果，檢出聚酯（Polyester） 樹脂、填
      充劑硫酸鋇（BaSO4） 、鋁閃片（Al flake）及無機顏料
      二氧化鈦（TiO2）等成分；B1以紅外線光譜分析法、掃瞄
      式電子顯微鏡/X光射線能譜分析法、熱裂解氣相層析/ 質
      譜分析法分析結果，檢出聚酯（Polyester） 樹脂、填充
      劑硫酸鋇（BaSO4） 、鋁閃片（Al flake）及無機顏料二
      氧化鈦（TiO2）等成分。３、綜合研判，A1與B1相似。此
      有該局96年6 月5 日刑鑑字第0960063470號鑑定書乙份在
      卷可參（參偵卷第71頁、第73頁）。而據鑑定證人乙○○
      （即上開鑑定結果之鑑定者）於本院證稱：本件鑑定報告
      是伊製作，但非伊採樣，證物送來後，伊直接看到證物和
      採集紀錄的公文。本件鑑定結果認檢體A1與B1相似，因為
      油漆證物屬於類化證物，與DNA 不同，送驗證物有分個化
      證據和類化證據，油漆在製造過程中，同一批生產成分會
      相同，也就是用同一批成份塗料的機車或汽車，成分會相
      同，所以要證明二車有無發生碰撞，還是要參考其他相關
      證據綜合研判。（問：同一批塗料成分即相同，不同批之
      差異在何處？）我們沒有做過這樣的研究，因為油漆屬於
      大量生產之物，同一批是同時製造好幾百桶，不會只做一
      桶。（問：若不同批但也是藍色，是否可以鑑驗出不同批
      ？）不同批的話我們無法判斷。（問：同一批塗料會用在
      多少車輛上？）這我們沒有做過研究。（問：不同顏色間
      成份是否即不相同？）如果送驗時顏色不同就不鑑定，至
      於顏色相近的話則沒有做過這方面研究。（問：有無辦法
      從鑑定結果判斷安全帽上車漆從何車移轉？）沒有辦法，
      從同一批相同油漆的車子都會有這樣鑑定結果等語。是以
      本件自告訴人丁○○安全帽上沾附之藍漆採得的檢體，雖
      與被告前揭自小貨車右側車身上採集之藍漆檢體成分相似
      ，但因油漆為類化證物，同一批調製之油漆其成分即相同
      ，縱使不同批油漆，據鑑定證人乙○○上開所證，也無法
      判斷是否成分即因此不同，故告訴人丁○○安全帽上沾附
      之藍漆即非必然從被告前揭自小貨車上轉移而來。
（四）退步言之，縱認告訴人丁○○安全帽上沾附之藍漆係自被
      告前揭自小貨車刮擦而來，然觀以該藍漆沾附位置是在告
      訴人丁○○安全帽後側下方處（參偵卷第19頁），此位置
      係在告訴人丁○○之人體中軸處，加以告訴人丁○○當時
      騎乘前揭機車，將其與機車做整體觀察（告訴人丁○○騎
      乘機車與被告之自小貨車相對位置參本院卷第37頁），該
      安全帽沾附藍漆處並非左緣突出處，故應非碰撞點，告訴
      人丁○○極可能是案發當時人車倒地時，頭戴安全帽之後
      腦擦到被告之自小貨車，始留下此跡證，故公訴意旨認為
      本件係被告駕駛前揭自小貨車超越同向由告訴人丁○○騎
      乘之上開機車時，被告加速行駛而擦撞告訴人丁○○之安
      全帽云云，即有未合。
（五）本件案發後，總共歷經4 次勘驗，第1 次由警員甲○○會
      同被告及告訴人丁○○勘驗，此有臺北市政府警察局大同
      分局交通事故車輛勘驗紀錄表1 紙、照片4 幀在卷可參（
      參偵卷第20頁至第24頁），第2 次由檢察官會同被告及告
      訴人丁○○勘驗，此有勘驗筆錄1 份在卷可參（參偵卷第
      64頁），第3 次由檢察官指揮警員甲○○會同被告及告訴
      人丁○○勘驗，此有臺北市政府警察局大同分局偵查報告
      、照片6 幀在卷可參（參調偵卷第78頁至第80頁），第4
      次由本院受命法官會同被告及告訴人丁○○勘驗，此有勘
      驗筆錄1 份、照片15幀在卷可參（參本院卷第35頁至第41
      頁），此外，於第1 次勘驗過後，尚曾補照車輛照片（參
      偵卷第38頁至第39頁），合先敘明。而依告訴人丁○○前
      開證述內容，其於案發時間及地點騎乘機車時，紅燈剛變
      綠燈，且告訴人丁○○是第1 部車，則若本件係被告撞擊
      告訴人丁○○所致，其碰撞點應在被告自小貨車之車頭處
      ，然被告之自小貨車於第1 次、第2 次勘驗時，車頭均無
      明顯擦撞或刮擦痕，此有臺北市政府警察局大同分局交通
      事故車輛勘驗紀錄表、勘驗筆錄各1 份在卷可參（參偵卷
      第20頁、第64頁），告訴人丁○○對此亦自承第1 次勘驗
      時，被告之自小貨車無刮擦痕跡等語（參偵卷第57頁），
      故本件實難認定被告之自小貨車車頭有何碰撞告訴人丁○
      ○之情事。再於第2 次勘驗過程中，被告之自小貨車右側
      車斗處經勘驗出3 道明顯刮痕，自前往後分別是長約25公
      分之橫向擦痕、長約3 公分自左上至右下之斜向擦痕、長
      約10公分自上至下呈縱向之蛇行刮痕，此有勘驗筆錄1 份
      在卷可參（參偵卷第64頁），然經本院命告訴人丁○○騎
      乘前揭機車後，與該3 道刮擦痕比對相關高度結果，其機
      車車身位置明顯低於該3 道刮擦痕，況且若告訴人丁○○
      之機車果因擦撞到被告上開自小貨車該3 道刮擦痕其中1
      處而發生車禍，觀以該3 道刮擦痕均屬藍漆遭刮落情形（
      參本院卷第37頁），告訴人丁○○之機車亦應因此沾附被
      告自小貨車上之藍漆，然本件無此情形，自難認被告前揭
      自小貨車上之該3 道刮擦痕處，為本件車禍碰撞點。另告
      訴人丁○○曾質疑被告自小貨車車斗上方鐵架之擦痕（鐵
      架擦痕之詳細位置參調偵卷第79頁），是否為兩車碰撞點
      ，然觀以第3 次勘驗所攝之照片6 幀（參調偵卷第79頁至
      第80頁），該鐵架擦痕之高度自地面起算為90至100 公分
      處，且方向為上下狀，而兩車行進中，若果有擦撞，應屬
      橫向擦痕，故該鐵架擦痕應非兩車擦撞所致，此外該鐵架
      擦痕與告訴人丁○○之機車比對高度位置結果，其機車車
      身位置明顯低於該鐵架擦痕，且該擦痕亦屬藍漆遭刮落情
      形，而告訴人丁○○之機車未曾沾附被告自小貨車上之藍
      漆，同前所述，益證此鐵架擦痕非兩車擦撞點無誤。
（六）綜上所述，本件路人雖提供警方被告上開自小貨車之車號
      ，然其未曾敘述目擊情形為何，則其提供警方上開車號之
      原因，究竟是因為被告上開自小貨車撞及告訴人丁○○之
      前揭機車？或因為告訴人丁○○騎車不慎，而撞及被告上
      開自小貨車？或因為告訴人丁○○人車倒地之際，安全帽
      後方曾擦到被告上開自小貨車？或單純因為告訴人丁○○
      人車倒地時，被告上開自小貨車剛好從旁經過？可能原因
      甚多，且該路人背景不詳，是否具有判別被告有無過失駕
      駛之能力亦不得而知，故本院實無法因此即認定被告上開
      自小貨車即為肇事車輛，亦無法因此認定被告具有過失責
      任。再依上所述，勘驗時，被告上開自小貨車之車頭完整
      ，並無擦撞痕跡，其自小貨車之右側車斗、鐵架之刮擦痕
      ，亦難認定為碰撞點，且檢察官如附件所載其餘證據，均
      無法證明其起訴之犯罪事實，本件自不能僅憑路人提供被
      告上開自小貨車之車牌號碼、被告於案發時間及地點曾駕
      車經過、告訴人丁○○在案發時間及地點因車禍受有上開
      重傷害等客觀事實，即遽以認定被告為具有過失責任之肇
      事者。此外，本院查無其他積極證據足資證明被告確有檢
      察官所指之過失肇事致人重傷害之犯行，自不能認定被告
      有肇事逃逸之犯行，本件不能證明被告犯罪，揆諸首揭法
      條及判例意旨，爰為被告被訴兩罪均無罪之諭知。
據上論斷，應依刑事訴訟法第301 條第1 項之規定，判決如主文
。
本案經檢察官蔡元仕到庭執行職務。
中    華    民    國    97    年    11    月    21    日
                              臺灣士林地方法院刑事第四庭
                                  審判長法  官  林秀鳳
                                        法  官  黃珮茹
                                        法  官  鄭光婷
以上正本證明與原本無異。
如不服本判決，應於收受判決後10日內向本院提出上訴書狀，並
應敘述具體理由。其未敘述上訴理由者，應於上訴期間屆滿後20
日內向本院補提理由書 (均須按他造當事人之人數附繕本)「切
勿逕送上級法院」。
                                        書記官  徐仁豐
中    華    民    國    97    年    11    月    21    日
附件：
┌──┬────────┬──────────────────────┐
│編號│證據名稱        │證明事項                                    │
├──┼────────┼──────────────────────┤
│ 1  │被告於警詢、偵查│被告確於案發時間駕駛上開自小貨車行經肇事地點│
│    │之供述          │                                            │
├──┼────────┼──────────────────────┤
│ 2  │被害人丁○○於偵│起訴事實                                    │
│    │查之證述        │                                            │
├──┼────────┼──────────────────────┤
│ 3  │證人呂連盛於偵查│本件報案過程                                │
│    │之證述          │                                            │
├──┼────────┼──────────────────────┤
│ 4  │證人甲○○於偵查│本件勘驗及採證過程                          │
│    │之證述          │                                            │
├──┼────────┼──────────────────────┤
│ 5  │證人曾毓建於偵查│其陪同告訴人參與勘驗肇事車輛之情形          │
│    │之證述          │                                            │
├──┼────────┼──────────────────────┤
│ 6  │證人陳世環、陳瓊│其等所證不能對被告為有利認定                │
│    │娟、林望、蔡松田│                                            │
│    │、趙慶銘於偵查之│                                            │
│    │證述            │                                            │
├──┼────────┼──────────────────────┤
│ 7  │記事便條        │本件報案時紀錄                              │
├──┼────────┼──────────────────────┤
│ 8  │臺北巿政府警察局│肇事車輛勘驗結果                            │
│    │大同分局交通事故│                                            │
│    │車輛勘驗紀錄表、│                                            │
│    │偵查報告、勘驗筆│                                            │
│    │錄、勘驗車損照片│                                            │
├──┼────────┼──────────────────────┤
│ 9  │道路交通事故現場│本件肇事情形                                │
│    │圖、道路交通事故│                                            │
│    │調查報告表（一）│                                            │
│    │（二）、交通事故│                                            │
│    │談話紀錄表、補充│                                            │
│    │資料表、初步分析│                                            │
│    │研判表、肇事逃逸│                                            │
│    │追查表、自首情形│                                            │
│    │紀錄表、現場及車│                                            │
│    │損照片          │                                            │
├──┼────────┼──────────────────────┤
│ 10 │內政部警政署刑事│告訴人於案發時所戴安全帽之油漆刮擦痕與被告所│
│    │警察局96年6月5日│駕駛上開自小貨車右側車身之油漆碎片標準品成分│
│    │刑鑑字第09600634│相似                                        │
│    │70號鑑定書      │                                            │
├──┼────────┼──────────────────────┤
│ 11 │馬偕醫院診斷證明│告訴人因本件交通事故受有公訴意旨所載重傷害  │
│    │書              │                                            │
└──┴────────┴──────────────────────┘


司法院資訊處製作；財團法人民間司法改革基金會備份。
